【裁判字號】    97,上訴,1907
【裁判日期】    970604
【裁判案由】    偽造文書等
【裁判全文】
臺灣高等法院刑事判決                97年度上訴字第1907號
上  訴  人  臺灣新竹地方法院檢察署檢察官
被      告  乙○○
                      弄9號
            甲○○
上列上訴人因被告等偽造文書等案件，不服臺灣新竹地方法院96
年度訴字第842號，中華民國97年3月21日第一審判決（起訴案號
：臺灣新竹地方法院檢察署96年度調偵字第154 號），提起上訴
，本院判決如下：
    主  文
原判決撤銷。
乙○○、甲○○共同連續犯行使偽造私文書罪，各處有期徒刑壹
年，均減為有期徒刑陸月，如易科罰金，均以銀元參佰元即新臺
幣玖佰元折算壹日。均緩刑貳年。
偽造之「同澤金屬實業有限公司」之印章壹枚、如附表編號一至
五、七、八所示之「同澤金屬實業有限公司」印文共柒枚，均沒
收之。
    事  實
一、乙○○、甲○○、林明融（成年人）（另由檢察官偵辦）明
    知台芳開發股份有限公司（簡稱台芳公司）經營不善而無償
    債能力，且同澤金屬實業有限公司（簡稱同澤公司）或乙○○個人均未承包台芳公司之工程，惟為幫台芳公司籌措周轉
    金，意圖為台芳公司不法之所有，竟共同基於行使偽造私文
    書及詐欺取財之概括犯意聯絡及行為分擔，由乙○○於民國
    （下同）92年間之某日，利用不知情之成年刻印人員偽刻「
    同澤金屬實業有限公司」之印章1 枚後，自92年10月14日起
    至同年11月20日止，由乙○○連續持該偽造之「同澤公司」
    印章，在甲○○所交付之如附表編號１至５、７、８所示之
    支票背面偽造「同澤公司」之印文，表示「同澤公司」對上
    開各支票負背書責任之意思而連續偽造各該私文書後，再由
    乙○○持上開偽造「同澤公司」背書之支票及附表編號６所
    示之支票，連續向丙○○詐稱各該支票為其向台芳公司承包
    工程所取得，因承包工程而有週轉需要等語，向丙○○調取
    現金，而行使附表編號１至５、７、８所示之偽造「同澤公
    司」背書之私文書，足以生損害於同澤公司，並使丙○○誤
    以為台芳公司為上市公司、信用良好，且誤以為上開附表編
    號１至５、７、８所示之支票背書確係同澤公司所為而陷於
    錯誤，乃應允乙○○所請，於收下上開支票共8 紙後，先後
    交付票面金額為新臺幣（下同）452萬4,923元、78萬1,200
    元之支票、現金26萬元、票面金額為93萬3,012元之支票1紙
    、現金6萬1,988元予乙○○，供台芳公司周轉挪為他用。嗣
    因丙○○要求還款時，乙○○、甲○○共同以上開支票確係
    用以支付工程款，惟需時間周轉等語多次拖延還款期日，嗣
    避不見面，丙○○始知受騙，經報警處理後查獲上情。
二、案經丙○○訴由臺灣臺北地方法院檢察署檢察官呈請臺灣高
    等法院檢察署檢察長令轉臺灣新竹地方法院檢察署檢察官偵
    查起訴。
    理  由
一、本件被告乙○○、甲○○二人所犯非死刑、無期徒刑或最輕
    本刑為3 年以上有期徒刑之罪，亦非高等法院管轄第一審之
    案件，且被告二人就被訴事實均為有罪之陳述，經審判長告
    知被告二人簡式審判程序之旨，並聽取檢察官、被告之意見
    後，爰裁定進行簡式審判程序，是本件之證據調查，依刑事
    訴訟法第273條之2 規定，不受同法第159條第1項、第161條
    之2、第161條之3、第163條之1 及第164條至第170條規定之
    限制，合先敘明。
二、上揭事實，業據被告乙○○、甲○○二人於原審及本院訊問
    時坦承不諱，核與被害人即告訴人丙○○指訴之情節相符，
    並有證人韓文松於偵訊時證述同澤公司並未授權被告乙○○
    以同澤公司名義刻印章之事實等情、證人林信志於偵訊時證
    述台芳公司如附表編號１至４所示支票之交易對象，應係仁
    山生化科技公司，且有林明融簽收紀錄等情、證人王再興於
    偵訊時證述台芳公司與仁山生化科技公司交易所開出之支票
    係由林明融領取等情，復有台芳公司請款單影本2 份、如附
    表所示支票影本、退票理由單及借據影本各1 份、中國國際
    商業銀行支票影本等附卷可稽，堪認被告二人之自白與事實
    相符，可以採信，本件事證明確，被告等之上揭犯行堪以認
    定，應依法論科。
三、按行為後法律有變更者，適用行為時之法律。但行為後之法
    律有利於行為人者，適用最有利於行為人之法律，刑法第2
    條第1 項定有明文。又法律變更比較時應就罪刑有關之共犯
    、未遂犯、連續犯、牽連犯、結合犯以及累犯加重、自首減
    輕、暨其他法定加減原因、與加減例等一切情形，綜其全部
    之結果，而為比較，再適用最有利於行為人之法律處斷；比
    較裁判前之法律孰為有利於行為人時，應就罪刑有關之一切
    情形，比較其全部之結果，而為整個之適用，不能割裂而分
    別適用有利益之條文，最高法院24年上字第4634號、27年上
    字第2615號判例可供參考。查被告行為後，刑法第55條關於
    牽連犯、第56條關於連續犯等規定，均於94年2月2日修正公
    布，並於95年7月1日起施行。刑法第55條牽連犯部分原規定
    ：「犯一罪而其方法或結果之行為犯他罪名者，從一重處斷
    。」刑法修正後，將上開規定刪除，即應就原牽連犯之數行
    為，依刑法第51條之規定分論併罰，比較新舊法結果，自以
    修正前刑法第55條牽連犯之規定對被告較為有利。又刑法第
    56條原規定：「連續數行為而犯同一之罪名者，以一罪論。
    但得加重其刑至二分之一。」刑法修正後，將刑法第56條連
    續犯規定刪除，就原連續之數行為，即應依刑法第51條之規
    定分論併罰，比較新舊法結果，以被告行為時即修正前刑法
    第56條之連續犯規定對被告較為有利。又被告犯罪時之刑法
    第41條第1項前段規定：「犯最重本刑為5年以下有期徒刑以
    下之刑之罪，而受6 個月以下有期徒刑或拘役之宣告，因身
    體、教育、職業、家庭之關係或其他正當事由，執行顯有困
    難者，得以1元以上3元以下折算1 日，易科罰金。」又被告
    行為時之易科罰金折算標準，修正前罰金罰鍰提高標準條例
    第2條前段（現已刪除）規定，就其原定數額提高為100倍折
    算1 日，則本件被告行為時之易科罰金折算標準，應以銀元
    300元折算1 日，經折算為新臺幣後，應以新臺幣900元折算
    為1日。惟95年7月1日修正公布施行之刑法第41條第1項前段
    則規定：「犯最重本刑為5 年以下有期徒刑以下之刑之罪，
    而受6個月以下有期徒刑或拘役之宣告者，得以新臺幣1千元
    、2千或3千折算1 日，易科罰金。」比較修正前後之易科罰
    金折算標準，以修正公布施行前之規定，較有利於被告。又
    修正前後有關刑法第28條之規定，固有不同，惟因被告二人
    於本案均參與犯罪構成要件之行為，修正前後之規定，對於
    被告二人並無有利不利之情形。至於從刑部分，按從刑係附
    屬於主刑，不生比較輕重問題，最高法院24年上字第5292號
    判例可供參考，故刑法修正時，關於沒收之規定雖亦有變更
    ，惟依上開說明，本件從刑沒收之規定，應隨同主刑所適用
    之刑法，據為沒收與否之認定。綜合上開各條文修正前後之
    比較結果，以修正前之規定對被告較為有利，是依刑法第2
    條第1 項前段之規定，並參考上開最高法院之見解，本件應
    整體適用行為時即修正前之刑法規定處斷。
四、核被告二人所為，均係犯刑法第339條第1項詐欺取財罪、第
    216條、第210條之行使偽造私文書罪。被告二人與林明融成
    年人就上開犯行，有犯意之聯絡及行為之分擔，均應依修正
    前刑法第28條規定論以共同正犯。被告二人偽刻印章、偽造
    印文，均為偽造私文書之階段行為，而偽造私文書之低度行
    為，應為行使偽造私文書之高度行為所吸收，均不另論罪。
    被告二人利用不知情之刻印成年人員偽刻「同澤金屬實業有
    限公司」之印章1 枚，均屬間接正犯。又被告二人多次行使
    偽造私文書及詐欺取財之犯行，各均時間緊接，觸犯構成要
    件相同之罪名，顯係各基於概括犯意為之，均應依修正前刑
    法第56條之連續犯規定，各論以一罪，並依法加重其刑。又
    被告二人所犯上開2 罪，有方法結果之關係，為牽連犯，應
    依修正前刑法第55條規定，從一重之連續行使偽造私文書罪
    論處。又其二人犯罪時間係在96年4 月24日以前，所犯又非
    中華民國九十六年罪犯減刑條例第3 條列舉不予減刑之罪名
    ，爰依該條例第2條第1項第3款、第7條之規定於判決時同時
    諭知減其宣告刑期2分之1，並諭知易科罰金之折算標準。
五、原審認被告二人罪證明確，予以論罪科刑，固非無見。惟查
    ，原判決於事實欄中就該刻印人員是否為成年，未予記載，
    於理由中亦未說明不予加重之原因，尚有未洽；又原判決於
    事實欄中既記載被告二人與林明融為共犯關係，惟理由欄未
    予說明，亦有未合。檢察官循告訴人丙○○之請求而上訴以
    ：被告二人判決刑度過輕，且不應予緩刑等語，指摘原審判
    決不當，惟原審判決有關量刑及宣告緩刑部分，並未違反經
    驗法則、比例原則，亦未違反法律規定，所為量刑、緩刑之
    宣告，亦於理由中詳予說明，並無違誤，是其上訴並無理由
    ，惟原判決既有上開可議之處，自應由本院將原判決予以撤
    銷改判。爰審酌被告二人素行尚佳，及其偽造私文書、詐取
    財物之犯罪動機、目的、手段、所致損害，暨犯罪後態度等
    一切情狀，量處被告二人如主文所示之刑及減得之刑併諭知
    易科罰金之折算標準示懲。又其二人均未曾因故意犯罪受有
    期徒刑以上刑之宣告，有本院被告前案紀錄表2 件在卷足參
    ，其因一時失慮致罹刑章，相信經此次偵審程序已知所警惕
    ，另被告甲○○目前罹患小細胞肺癌正接受治療中，是本院
    認對被告二人所宣告之刑，均以暫不執行為適當，爰均併宣
    告緩刑2 年，以勵自新，並利被告二人向告訴人履行民事上
    之債務。又被告二人所偽刻之「同澤金屬實業有限公司」之
    印章1 枚（未扣案但未證明已經滅失）及在附表編號１、２
    、３、４、５、７、８所示之支票背面偽造之「同澤金屬實
    業有限公司」印文各1 枚（總計7 枚印文），均應依刑法第
    219條規定宣告沒收。
據上論斷，應依刑事訴訟法第369條第1項前段、第364條、第299
條第1項前段，刑法第2條第1項前段、第216條、第210條、第339
條第1項、第74條第1項第1款、第219條、修正前刑法第28條、第
55條、第56條、第41條第1項、刑法施行法第1條之1 ，中華民國
九十六年罪犯減刑條例第2條第1項第3 款、第7條、第9條，修正
前罰金罰鍰提高標準條例第2 條，現行法規所定貨幣單位折算新
臺幣條例第2條，判決如主文。
本案經檢察官游明仁到庭執行職務。
中    華    民    國    97    年    6     月    4     日
                  刑事第二十庭審判長法  官  楊貴雄
                                    法  官  林銓正
                                    法  官  鄧振球
以上正本證明與原本無異。
如不服本判決，應於收受送達後十日內向本院提出上訴書狀，其
未敘述上訴之理由者並得於提起上訴後十日內向本院補提理由書
（均須按他造當事人之人數附繕本）。
                                    書記官  劉有志
中    華    民    國    97    年    6     月    4     日
附錄：本案論罪科刑法條全文
刑法第339條第1項：
意圖為自己或第三人不法之所有，以詐術使人將本人或第三人之
物交付者，處5 年以下有期徒刑、拘役或科或併科1 千元以下罰
金。
刑法第216條：
行使第210條至第215條之文書者，依偽造、變造文書或登載不實
事項或使登載不實事項之規定處斷。
刑法第210條：
偽造、變造私文書，足以生損害於公眾或他人者，處5 年以下有
期徒刑。
附表：
一、發票人台芳公司，付款人合作金庫忠孝支庫，帳號：671988
    號，支票號碼：ON0000000號，金額53萬2,000元，受款人同
    澤公司。
二、發票人台芳公司，付款人合作金庫忠孝支庫，帳號：671988
    號，支票號碼：ON0000000號，金額54萬5,000元，受款人同
    澤公司。
三、發票人台芳公司，付款人華南銀行忠孝東路分行，帳號：00
    0000000號，支票號碼：JC0000000號，金額100萬8,200元，
    受款人同澤公司。
四、發票人台芳公司，付款人華南銀行忠孝東路分行，帳號：00
    0000000號，支票號碼：JC0000000號，金額100萬5,600元，
    受款人同澤公司。
五、發票人富峰公司，付款人台北銀行雙園分行，帳號：000000
    000號，支票號碼：QI0000000號，金額98萬5,000元，受款
    人同澤公司。
六、發票人鼎殷公司，付款人第一銀行信義分行，帳號：000000
    000號，支票號碼：0000000號，金額28萬6,000元。
七、發票人富峰公司，付款人台北銀行雙園分行，帳號：000000
    000號，支票號碼：QI0000000號，金額99萬5,000元，受款
    人同澤公司。
八、發票人富峰公司，付款人台北銀行雙園分行，帳號：000000
    000號，支票號碼：QI0000000號，金額99萬5,000元，受款
    人同澤公司。


司法院資訊處製作；財團法人民間司法改革基金會備份。
